臺灣高等法院臺中分院民事判決　　　　　　　　　　九十一年度重再字第三號
　　　再審原告　甲○○
　　　再審被告　乙○○
右當事人間請求清償借款事件，再審原告對於中華民國九十年五月一日本院八十九年
度重上字第一四一號確定判決，提起再審之訴，本院判決如左：
      主      文
再審之訴駁回。
再審訴訟費用，由再審原告負擔。
      事　　　實
甲、再審原告方面：
一、聲明：(一)本院八十九年度重上字第一四一號確定判決廢棄。
          (二)再審被告第二審上訴駁回。
          (三)再審之訴及前審訴訟費用由再審被告負擔。
二、陳述：
  (一)按有左列各款情形之一者，得以再審之訴對於確定終局判決聲明不服。但當事人
    已依上訴主張其事由或知其事由而不為主張者，不在此限：一適用法規顯有錯誤
    者。二判決理由與主文顯有矛盾者。三判決法院之組織不合法者。四依法律或裁
    判應迴避之推事參與裁判者。五當事人於訴訟未經合法代理者。六當事人知他造
    之住居所，指為所在不明而與涉訟者。但他造已承認其訴訟程序者，不在此限。
    七參與裁判之推事關於該訴送違背職務犯刑事上之罪者。八當事人之代理人或他
    造或其代理人關於該訴訟有刑事上應罰之行為，影響於判決者。九為判決基礎之
    證物係偽造或變造者。十證人、鑑定人或通譯就為判決基礎之證言、鑑定或通譯
    為虛偽陳述者。十一為判決基礎之民事刑事判決及其他裁判或行政處分，依其後
    之確定裁判或行政處分已變更者。十二當事人發見就同一訴訟標的在前已有確定
    判決或和解、調解或得使用該判決或和解、調解者。十三當事人發見未經斟酌之
    證物或得使用該證物者。但以如經斟酌可受較有利益之裁判者為限。
  (二)本件再審原告於前述確定判決二審言辭辯論終結後，始知本件關鍵人林玉芬被緝
    獲，原確定判決認再審被告交付再審原告之款項，係再審原告向再審被告之借款
    。惟再審被告所交付之款項，實係借予於八十三年間轟動全台之倒閉事件主角當
    時立法委員六二證券股份有限公司董事長之女林玉芬，再審原告當時因為任職於
    六二證券公司，為林玉芬處理其借貸帳務，故始代林玉芬收受借入之款項，故其
    借貸關係是存在於林玉芬與再審被告間，與再審原告並無任何關係，再審原告僅
    係代林玉芬收取再審被告交付之款項而已。但因當時林玉芬受詐欺案通緝，再審
    原告無法聲請傳訊，現林玉芬業經緝獲，並於其詐欺案中坦承委請再審原告向再
    審被告借款之事實，乃依民事訴訟法第四百九十六條第一項第十三款「當事人發
    見未經斟酌之證物或得使用該證物者」之規定，提起本件再審之訴。
乙、再審被告方面：未據提出任何書狀或以言辭作何聲明及陳述。
      理      由
一、本件再審原告主張：原確定判決認再審被告交付再審原告之款項，係再審原告向
    再審被告之借款。惟再審被告所交付之款項，實係借予於八十三年間轟動全台之
    倒閉事件主角當時立法委員六二證券股份有限公司董事長之女林玉芬，再審原告
    當時因為任職於六二證券公司，為林玉芬處理其借貸帳務，故始代林玉芬收受借
    入之款項，故其借貸關係是存在於林玉芬與再審被告間，與再審原告並無任何關
    係，再審原告僅係代林玉芬收取再審被告交付之款項而已。但因當時林玉芬受詐
    欺案通緝，再審原告無法聲請傳訊，現林玉芬業經緝獲，並於其詐欺案中坦承委
    請再審原告向再審被告借款之事實，乃依民事訴訟法第四百九十六條第一項第十
    三款「當事人發見未經斟酌之證物或得使用該證物者」之規定，提起本件再審之
    訴云云。
二、惟按確定之終局判決有「當事人發見未經斟酌之證物或得使用該證物」之情形者
    ，固得以再審之訴對之聲明不服，但應以該證物如經斟酌可受較有利益之裁判者
    為限。且此所謂「證物」，應係指得採為證據之物證而言，未經傳訊之證人事後
    在其他案件中所為陳述，並不符合民事訴訟法第四百九十六條第一項第十三款「
    當事人發見未經斟酌之證物或得使用該證物」之情形。本件再審原告主張：再審
    被告所交付之款項，係借予當時因案通緝中之證人林玉芬，伊為林玉芬處理借貸
    帳務，始代林玉芬收受借入之款項，故其借貸關係是存在於林玉芬與再審被告間
    ，與伊並無任何關係，伊僅係代林玉芬收取再審被告交付之款項而已，因林玉芬
    受詐欺案通緝，伊無法聲請傳訊，現林玉芬業經緝獲，並坦承委請伊向再審被告
    借款之事實等情，顯與「當事人發見未經斟酌之證物或得使用該證物者」之要件
    不符。再審原告以未經傳訊之證人林玉芬現已緝獲為由，據以提起本件再審之訴
    ，自屬無據。本件再審之訴顯無再審理由，爰不經言詞辯論，以判決駁回之。
三、據上論結，本件無再審理由，應依民事訴訟法第五百零二條第二項、第七十八條
    ，判決如主文。
中　　　華　　　民　　　國　　九十一　　年　　　三　　　月　　二十六　　日
~B1民事第五庭審判長法　官　陳滿賢
~B2　　　　　　　　法　官　簡清忠
~B3　　　　　　　　法　官　古金男
右為正本係照原本作成。
如對本判決上訴，須於收受判決送達後二十日內向本院提出上訴書狀，其未表明上訴
理由者，應於提出上訴後二十日內向本院提出上訴理由書（須按他造人數附具繕本）
，並繳納送達用雙掛號郵票拾份（每份參拾肆元）。
上訴時應提出委任律師或具有律師資格之人之委任狀；委任有律師資格者，另應附具
律師及格證書及釋明委任人與受任人有民事訴訟法第四百六十六條之一第一項但書或
第二項（詳附註）所定關係之釋明文書影本。
~B 　 　　　　　　書記官　陳信和
中　　　華　　　民　　　國　　九十一　　年　　　三　　　月　　二十六　　日
附註：
民事訴訟法第四百六十六條之一（第一項、第二項）
對於第二審判決上訴，上訴人應委任律師為訴訟代理人。但上訴人或其法定代理人具
有律師資格者，不在此限。
上訴人之配偶、三親等內之血親、二親等內之姻親，或上訴人為法人、中央或地方機
關時，其所屬專任人員具有律師資格並經法院認為適當者，亦得為第三審訴訟代理人
。
                                                                        Ｂ
